臺灣臺中地方法院刑事判決　　　　　　　 96年度訴字第346號
公　訴　人　臺灣臺中地方法院檢察署檢察官
被　　　告　甲○○
指定辯護人　本院公設辯護人　丙○○
上列被告因強盜等案件，經檢察官提起公訴（九十五年度偵字第
六七八０號），本院判決如下：
    主    文
甲○○共同意圖為自己不法之所有，攜帶兇器、於夜間侵入住宅
，以強暴、藥劑至使不能抗拒，而取他人之物，處有期徒刑捌年
。
    犯罪事實
一、甲○○與真實姓名、年籍均不詳而綽號「阿峰」成年男子共
    同基於意圖為自己不法所有、傷害之犯意聯絡，於民國九十
    四年十二月二十二日晚間由綽號「阿峰」之成年男子以電話
    與乙○○聯絡，佯稱欲清償先前所積欠之債務新臺幣（下同
    ）一萬數千元，並約定在臺中市○區○○○路四段一四七號
    九樓之一碰面，乙○○不疑有他，乃於同日晚間七時許（起
    訴書誤載為同日晚間十時三十分許），駕駛車牌號碼３４２
    １─ＪＢ自用小客車自行前往上址，進入屋內後，綽號「阿
    峰」成年男子持客觀上足以對人之身體、生命、安全構成威
    脅而可供作兇器使用之電擊棒一支（未扣案），將其壓制，
    綽號「阿峰」成年男子與甲○○持繩索、膠帶（均未扣案）
    將乙○○捆綁在床上並褪去衣物，致使乙○○不能抗拒，而
    取走其身上及衣褲內之現金四萬五千元、金項鍊一條、手機
    三支、上開自用小客車鑰匙一串、住處鑰匙一串及中國信託
    商業銀行提款卡（帳號為0000000000000號）
    一張，並逼問其密碼，再由甲○○外出領取提款機內之現金
    ，因密碼錯誤，甲○○以電話通知綽號「阿峰」成年男子後
    ，綽號「阿峰」成年男子即持客觀上足以對人之身體、生命
    、安全構成威脅而可供兇器使用之菜刀一支（未扣案），砍
    乙○○左大腿一刀，使乙○○受有左側大腿割傷約八公分之
    傷害，乙○○因此不能抗拒而告知正確密碼，綽號「阿峰」
    成年男子再通知甲○○，由甲○○接續於同日晚間九時十一
    分、十三分、十八分，分三次輸入該正確密碼後，領得三萬
    元、三萬元、二千元，以此不正之方法自提款機取得現金六
    萬二千元（二次現金所得，合計為十萬七千元），甲○○再
    返回交付給綽號「阿峰」成年男子，其間有一名與綽號「阿
    峰」成年男子、甲○○沒有犯意聯絡之真實姓名、年籍均不
    詳之成年男子至上開屋內。之後，綽號「阿峰」成年男子讓
    乙○○吞服安眠藥後昏睡，再即刻與甲○○駕駛上開車牌號
    碼３４２１─ＪＢ自用小客車（該部自用小客車未尋獲），
    至乙○○位於臺中市○○路一０九號十樓之十一住處，以先
    前取得之上開住所鑰匙，打開乙○○住處大門，再接續上開
    強盜之犯意而於夜間侵入該住宅，取走乙○○所有之電腦主
    機一臺及小孩滿月鎖片一片，綽號「阿峰」之成年男子並交
    付甲○○約一、二萬元，甲○○將之花用殆盡。
二、案經乙○○訴由臺中市警察局第二分局報請臺灣臺中地方法
    院檢察署檢察官偵查起訴。
    理    由
一、訊據被告甲○○固供承有於上揭時、地，有與綽號「阿峰」
    之成年男子綑綁證人乙○○，再與其共同至證人乙○○住處
    取走電腦主機一台之行為，但否認有強盜之故意，辯稱：當
    天是阿峰打電話約其，其去阿峰住處後，阿峰說等一下乙○
    ○會過來，才知道阿峰有打電話約乙○○過來，後來乙○○
    按門鈴，阿峰去開門，其躲在房間，聽到他們二人在客廳講
    話，有起衝突，聽到他們二人在吵架，阿峰就拿電擊棒毆打
    乙○○，並說要給他死，聽到乙○○說不要，當時情況混亂
    ，乙○○就說看欠你多少，你不要這樣，阿峰情緒已經失控
    ，說他不要了，有情緒失控的言語，其才知道他們二人可能
    有債務糾紛，然後其就說有事情大家好好講，但阿峰情緒失
    控，當時乙○○已經受傷了，其就叫他們好好講，乙○○就
    把身上的東西給阿峰，說都給你，阿峰說還不夠，其就叫阿
    峰不要這樣，乙○○也說有話好好說，那時阿峰準備繩子要
    綁乙○○，其當時想讓事情不要擴大，所以有幫忙捆綁，然
    後其離開一個小時，再回來時，有看到另一個其不認識的成
    年男性，坐在旁邊，阿峰說那個人是他朋友，後來那個人也
    離開，然後其就問阿峰，你們二人講好了嗎，阿峰說乙○○
    答應明天先借錢給他，後來阿峰就約其一起去乙○○住處，
    說那邊有東西，其就和阿峰一起去，看到一台電腦主機，就
    搬上阿峰的車子，阿峰有給其一、二萬元，之後二人就分開
    了云云。經查：
（一）證人乙○○於本院九十六年二月二十七日審理時具結證稱
      ：九十四年十二月二十二日晚間，阿峰約其去他家中，說
      欠其之錢要返還，其將汽車停在阿峰住處之大樓門口，上
      至九樓阿峰住處，阿峰拿電擊棒將其壓制，並與甲○○將
      其捆綁，將其身上的衣物脫到只剩下一條內褲，並將其雙
      手攤開綁在彈簧床上，身上的現金四萬五千元及一條金項
      鍊、提款卡、手機三支等財物，都被他們拿走，他們並問
      其密碼，其有跟他們說，是甲○○去領錢，阿峰看顧其，
      後來阿峰說密碼錯誤領不到錢，阿峰就砍其一刀，是在左
      大腿，後來有領到六萬二千元，回來後，他們還嫌這十幾
      萬元不夠，因為甲○○知道其住處，所以他們說還要去其
      住處搬東西，然後阿峰就給其吃安眠藥之類東西，其就睡
      著了，後來不知道如何驚醒，他們人已經不在了，其自己
      掙脫，然後跑出去，跑到臺中市○○○路、天津路口的便
      利商店，請店員幫忙報警及叫救護車，然後其神智不清，
      再醒來時，已經在中國醫藥學院附設醫院，後來其返回家
      中後，清點家中損失的財物發現少了電腦主機一台、小孩
      滿月鎖片一片，車牌號碼３４２１─ＪＢ號汽車也不見等
      語。證人乙○○上開證詞核與其於警詢時之陳述內容相符
      ，並無矛盾之處，且與被告於本院九十六年一月三十日準
      備程序所供稱：阿峰有持電擊棒壓制乙○○，其有與阿峰
      捆綁乙○○，然後離開一個小時，返回後見有一名其不認
      識之男子在場，之後其與阿峰再一同至被告住處搬址電腦
      主機一台等物等語相符（見該日準備程序筆錄第二、三頁
      ），足認證人乙○○之證詞與事實相符而可採信。
（二）此外，並有車牌號碼３４２１─ＪＢ號自用小客車之車籍
      作業系統─查詢系統認可資料、中國醫藥大學附設醫院九
      十六年三月十九日院管檔字第０９６０３０１１１４號函
      及其所附證人乙○○之病歷、診斷證明書、臺中市消防局
      緊急救護紀錄表各一份，及中國信託商業銀行九十六年三
      月二十六日中信銀集作字第９６５０２４０２函及其所附
      之活期存款帳號為0000000000000號之開戶
      資料、印鑑卡、交易明細表各一件、證人乙○○住處之監
      視錄影光碟一片附卷可稽，亦可與證人乙○○之上開證詞
      相互佐證。又證人乙○○雖於警詢及本院審理時證稱：其
      至綽號「阿峰」成年男子住處之時間為該日晚間十時或十
      時三十分許云云，但被告就此點，於九十五年六月二十二
      日警詢時供稱：當日下午六時許，阿峰打電話給其，約半
      小時後其至阿峰住處，約下午七時許，乙○○也至阿峰住
      處等語，其二人就此時點陳述不一。然依中國信託銀行總
      行九十六年三月二十六日函所附之交易明細表所示，上開
      中國信託商業銀行活期存款帳號00000000000
      00帳戶，係於九十四年十二月二十二日晚間九時十一分
      、十三分、十八分接續被提領三萬元、三萬元、二千元，
      衡諸本案犯罪情節等客觀事實觀之，此部分應以被告所述
      之時間為正確。
（三）被告雖以上開情詞置辯，然證人乙○○於本院審理時就此
      證稱：其沒有欠阿峰錢，是阿峰欠其錢，其到阿峰住處時
      ，被告那時與阿峰都在客廳，後來阿峰說要拿錢進去房間
      ，被告坐在客廳和其聊天，阿峰就拿一支電擊棒出來，之
      後阿峰再指使被告捆綁其並拿其之提款卡去領錢；其上樓
      後，並無與阿峰因為錢而起爭執，被告也沒有無因為要保
      護其，避免其被阿峰打，而配合阿峰綑綁之樣子等語，是
      以被告上開辯解，難以採信。再者，被告於本院準備程序
      辯稱：阿峰與乙○○在客廳爭吵，其才知道他們二人可能
      有債務糾紛云云，但於本院九十六年四月十日審理時又辯
      稱：阿峰跟其說，乙○○賣給他的毒品是假的，要教訓乙
      ○○一下云云（見同日審判筆錄第七、八頁），被告之辯
      解先後反覆不一，亦可認定被告上開辯詞顯係事後卸責之
      詞，不足採信。
（四）本案犯罪全程被告均在場，並見及綽號「阿峰」成年男子
      將電擊棒壓制證人乙○○，也與綽號「阿峰」成年男子用
      繩索、膠帶捆綁證人乙○○，並負責提領現金，之後再與
      阿峰至證人乙○○家中，搬走電腦主機、小孩滿月鎖片等
      物，事後並分得一、二萬元，被告與綽號「阿峰」成年男
      子有共同正犯之犯意聯絡及行為分擔至明，被告辯稱其與
      綽號「阿峰」成年男子沒有犯意聯絡云云，顯不足採信。
      又證人乙○○於本院審理時雖證稱：在阿峰家中，後來有
      另一名男子出現，事後其看錄影帶，有看到被告、阿峰與
      該名男子，三人一起去其住處搬東西等語，然就此部分被
      告僅供承其有與綽號「阿峰」成年男子一同去證人乙○○
      住處取走物品，並未提及該名男子有一同前往之事實，本
      院觀看證人乙○○住處之監視錄影光碟，僅見及二人至證
      人乙○○住處搬運物品之畫面，並無證人乙○○所稱三人
      一同搬運物品之事，且依證人乙○○於本院審理時之證述
      ：該名男子只有在阿峰住處房間內看，就坐在椅子上，那
      個人沒有做其他事情，就和阿峰、被告二人聊天，在房間
      現場，他沒有做什麼事情等語。是依前述，尚無積極證據
      ，足認該名不詳姓名、年籍之男子有與被告及綽號「阿峰
      」成年男子結夥三人強盜之行為，附此敘明。
（五）綜上所述，被告與綽號「阿峰」成年男子共同攜帶兇器、
      於夜間侵入住宅強盜，及傷害、以不正方法由自動付款設
      備詐取財物之犯行，事證明確，被告上開辯解顯係事後避
      重就輕之詞，難以採信，應以依法論科。
二、被告行為後，刑法業於九十四年一月七日修正，於同年二月
    二日公布，於九十五年七月一日施行。按行為後法律有變更
    者，適用行為時之法律，但行為後之法律有利於行為人者，
    適用最有利於行為人之法律，修正後即現行刑法第二條第一
    項訂有明文。被告於行為後，新修正刑法已刪除第五十五條
    牽連犯之規定，是以被告多次行為即須分論併罰，此刪除雖
    非犯罪構成要件之變更，但顯已影響行為人刑罰之法律效果
    ，自屬法律有變更，依新修正刑法第二條第一項規定，比較
    新、舊法結果，仍應適用較有利於被告之行為時法律即舊法
    論以牽連犯。
三、按「刑法第三百二十一條第一項第三款之攜帶兇器竊盜罪，
    係以行為人攜帶兇器竊盜為其加重條件，此所謂兇器，其種
    類並無限制，凡客觀上足對人之生命、身體、安全構成威脅
    ，具有危險性之兇器均屬之，且祇須行竊時攜帶此種具有危
    險性之兇器為已足，並不以攜帶之初有行兇之意圖為必要。
    」，最高法院著有七十九年臺上字第五二五三號判例要旨可
    供參照。查被告與綽號「阿峰」成年男子共同為上開強盜犯
    行時，由綽號「阿峰」成年男子所持之電擊棒、菜刀各一支
    ，其質地堅硬，且證人乙○○之行動亦因此受壓制，並於左
    側大腿受有刀傷，故該電擊棒、菜刀各一支於客觀上足以對
    人之身體、生命、安全構成威脅，自堪認為兇器無疑。是核
    被告所為，係犯刑法第三百三十條第一項之攜帶兇器、於夜
    間侵入住宅強盜罪（起訴書誤載為刑法第三百二十八條第一
    項之普通強盜罪，業經檢察官到庭實施公訴時當庭更正之）
    、刑法第二百七十七條第一項之傷害罪、刑法第三百三十九
    條之二第一項之以不正方法由自動付款設備詐取財物罪。被
    告與綽號「阿峰」之成年男子，就上開犯行有犯意聯絡及行
    為分擔，均為共同正犯（依最高法院九十五年第二十一次刑
    事庭會議決議意旨，刑法第二十八條雖有修正，但純為文字
    之修正，非屬法律變更，無比較適用之問題，應適用修正後
    之裁判時法）。被告前後二次在綽號「阿峰」成年男子住處
    及證人乙○○住處強盜財物之行為，以及於提款卡至提款機
    三次以不正方法領取現金之行為，均係於密切接近之時地實
    施，各行為之獨立性極為薄弱，在刑法評價上，以視為數個
    舉動之接續施行，合為包括之一行為予以評價，較為合理，
    是其此二部分之行為均屬於接續犯，為包括之一罪。被告所
    犯上開三罪之間，均有原因結果、方法目的之牽連關係存在
    ，應依修正前刑法第五十五條之牽連犯規定，論以情節較重
    之攜帶兇器、於夜間侵入住宅強盜罪。爰審酌被告年輕力壯
    ，不思以正當方法賺取金錢，貪逸惡勞，竟以暴力性手段，
    與綽號「阿峰」成年男子共同強盜證人乙○○之財物，並持
    刀砍傷證人乙○○，造成證人乙○○精神恐懼、身體傷害及
    財產損失，嚴重影響社會秩序，強盜所得財物非少，犯後復
    否認犯行，難認有侮意，其惡性不輕，惟念及被告本次犯案
    是因受共犯綽號「阿峰」成年男子之邀，一時失慮而犯下大
    錯，檢察官具體求處有期徒刑八年六月，本院認屬過重等一
    切情狀，量處如主文所示之刑，以示懲儆。被告與綽號「阿
    峰」成年男子共同持以強盜證人乙○○財物之電擊棒、菜刀
    各一支及繩索、膠帶等物，雖為綽號「阿峰」成年男子所有
    且供本案共同犯罪所用之物，但其形體不明且未扣案，又均
    非屬違禁物，為免日後執行困難，爰不為沒收之宣告，附此
    敘明。
四、被告於本案之強盜犯行後，又基於攜帶兇器強盜之概括犯意
    ，而先後為下列二件強盜未遂之犯行：
（一）於九十五年四月七日上午十一時五十分許，進入臺中縣大
      肚鄉○○路○段七二四號之一親彩二手貨店，向證人蔡景
      貴表示欲借款八千元，證人蔡景貴不同意，之後再佯稱借
      用廁所，即趁證人蔡景貴不注意之際，持其於九十五年三
      月間某日購得而不具殺傷力之玩具手槍一枝，以上開玩具
      手槍抵住證人蔡景貴背部，並欲拉證人蔡景貴至店內後方
      廚房之廁所內，證人蔡景貴發現被告所持手槍為假槍而出
      手反抗，被告即持該枝玩具手槍敲打證人蔡景貴之頭部（
      其此部分所涉之傷害罪，未據告訴），並表示要證人蔡景
      貴交出一萬元給其，至使證人蔡景貴不能抗拒，後因有他
      人進入店內，經證人蔡景貴呼叫後，被告即轉身迅速離去
      ，因而強盜財物未遂。
（二）於九十五年四月十七日下午三時許，駕駛一部車身為ＬＮ
      ─４８８６號而懸掛車牌號碼０４３０─ＮＳ之自用小客
      車，至臺中市○○區○○路三段三九四號證人徐建華經營
      之厚生堂鐘錶店，以要購買手錶為由，使證人徐建華將店
      內陳列手錶取出四支供其挑選，被告即左手持該四支手錶
      （價值約五十三萬元），右手持其另行購得而不具殺傷力
      之玩具手槍一枝，朝證人徐建華射擊ＢＢ彈一槍，欲強盜
      店內四只手錶，證人徐建華見無大礙即上前反抗，被告再
      持該玩具手槍，朝其射擊三、四槍（其此部分所涉之傷害
      罪，未據告訴），至使證人徐建華不能抗拒，幸該店員工
      即證人陳彥廷見狀合力將被告壓制，因而強盜財物未遂。
    上開之犯罪事實，業經公訴人於本案繫屬之前的九十五年十
    二月二十二日，以九十五年度偵字第八七二七號提起公訴，
    現由本院審理辯論終結，並定於九十六年四月二十四日宣判
    。被告於本院九十六年四月十日審理時供承：其於九十四年
    十二月二十三日之後，不是馬上有想要去強盜別人的財物之
    想法，後來會於九十五年四月七日、九十五年四月十七日又
    犯下強盜案，是因為那時候其缺錢，其挑隨強盜對象都會隨
    機；其於九十四年十二月間，沒有工作，是向其母親拿錢，
    母親會給其幾萬元花用，其後自九十五年一月至四月間，因
    其已經撤銷假釋，檢察署有通知其去執行，那時也已經通緝
    ，不敢去工作，缺錢所以才想要去強盜，通緝期間其也比較
    少回家，沒有跟母親拿錢，在被通緝前，其有先向母親拿了
    十幾萬元，後來沒有再拿了，之後的生活就靠這十幾萬元，
    到了九十五年三月、四月，其這些錢都花光了，缺錢才會去
    銀樓強盜；這兩次銀樓強盜未遂之案件，其在犯案想法上，
    與九十四年十二月二十二日這次乙○○的事件沒有關連等語
    。足見在犯罪構成要件之主觀犯意上，被告係在本案強盜之
    犯意結束後，因另案被通緝，經濟來源中斷，生活困窘，始
    再另行起意強盜，非基於概括之犯意為之。且就客觀事實上
    ，被告本案所為之強盜行為時間為九十四年十二月二十二日
    ，與前述即另案二件強盜未遂之犯罪時間為九十五年四月七
    日、同年月二十七日，亦相距逾三個月之久，時間上非屬密
    接，亦難認有概括之犯意存在，在犯罪手段上，本案係屬預
    謀而邀同證人乙○○至綽號「阿峰」成年男子家中強盜財物
    之後再至證人乙○○家中強盜財物，另二件則係為隨機至商
    店內持玩具手槍強盜財物，二者在犯罪之客觀手法上有明顯
    不同，亦難該係基於概括犯意為之。故本案與前開二件強盜
    未遂案件，非屬同一案件，無審判不可分之關係存在，本院
    就本案自得加以審理，併予敘明。
據上論斷，應依刑事訴訟法第二百九十九條第一項前段，刑法第
二項第一項、第二十八條、第三百三十條、第二百七十七條第一
項、第三百三十九條之二第一項、（修正前）第五十五條，判決
如主文。
本案經檢察官丁○○到庭執行職務
中　　華　　民　　國　　96　　年　　4 　　月　　24　　日
                  刑事第十五庭  審判長法  官　曾佩琦
                                      法　官　蔡美華
                                      法　官　楊真明
以上正本證明與原本無異。
如不服本判決，應於送達後十日內向本院提出上訴狀（須附繕本
），上訴於臺灣高等法院臺中分院。
                                      書記官　呂苗澂
中　　華　　民　　國　　96　　年　　4 　　月　　24　　日
附錄本判決論罪科刑法條
中華民國刑法第三百三十條第一項：
　犯強盜罪而有第三百二十一條第一項各款情形之一者，處七年
  以上有期徒刑。
中華民國刑法第二百七十七條第一項：
　傷害人之身體或健康者，處三年以下有期徒刑、拘役或一千元
  以下罰金。
中華民國刑法第三百三十九條之二第一項：
　意圖為自己或第三人不法之所有，以不正方法由自動付款設備
  取得他人之物者，處三年以下有期徒刑、拘役或一萬元以下罰
  金。
